【裁判字號】    98,重上更(一),262
【裁判日期】    990126
【裁判案由】    偽造文書
【裁判全文】
臺灣高等法院刑事判決           98年度重上更(一)字第262號
上  訴  人
即  被  告  甲○○
上列上訴人因偽造文書等案件，不服臺灣臺北地方法院92年度訴
字第1697號，中華民國94年7月25日第一審判決（起訴案號：臺
灣臺北地方法院檢察署92年度偵緝字第1140號、第1171 號、第
1172號、第1178號），提起上訴，經判決後，由最高法院發回更
審，本院判決如下：
    主  文
原判決關於甲○○冒用乙○○、丙○○名義領、用信用卡部分，
均撤銷。
甲○○共同連續行使偽造私文書，足以生損害於公眾及他人，處
有期徒刑拾月；減為有期徒刑伍月，如易科罰金，以銀元參佰元
即新臺幣玖佰元折算壹日。美國商業銀行信用卡申請書上偽造之
「乙○○」署押壹枚、中國信託商業銀行信用卡申請書上偽造之
「乙○○」署押貳枚、香港商香港上海匯豐銀行信用卡申請書上
偽造之「乙○○」署押壹枚、英商渣打銀行信用卡申請書上偽造
之「乙○○」署押壹枚、美商花旗銀行信用卡申請書上偽造之「
乙○○」署押貳枚，暨美國商業銀行、中國信託商業銀行、香港
商香港上海匯豐銀行、英商渣打銀行、美商花旗銀行所核發信用
卡(其中香港商香港上海匯豐銀行信用卡係貳張、美商花旗銀行
信用卡係貳張)背面偽造之「LIECH IEN HSUN」署押合計共柒枚
；香港商香港上海匯豐銀行申請書上偽造之「丙○○」署押貳枚
暨匯豐銀行所核發貳張信用卡背面偽造之「丙○○」署押共貳枚
，均沒收。
    事  實
一、甲○○（曾因反動產擔保交易法，經臺灣臺中地方法院85年
    度易字第5049號，判決處拘役30日確定，不構成累犯）基於
    行使偽造私文書，及意圖為自己不法之所有，利用自動付款
    設備詐欺之概括犯意，於民國85年間某日，與黃姓不詳名成
    年男子共同基於變造特種文書及偽造私文書之犯意聯絡，由
    甲○○提供其夫乙○○（現已離婚）之國民身分證影本、駕
    駛執照影本、及乃兄王胤慶之照片數枚交予該男子，由該男
    子在某不詳處所，以將王胤慶之照片貼在乙○○國民身分證
    影本、駕駛執照影本上，再加以影印之方式變造該乙○○國
    民身分證影本及駕駛執照影本，並偽造乙○○之中興人壽保
    險股份有限公司（下簡稱中興人壽公司）業務津貼表及各類
    所得扣繳暨免扣繳憑單後，在不詳時、地將該等文書交予甲○○，足以生損害於戶政機關對於國民身分證管理之正確性
    、公路監理機關對於駕駛執照管理之正確性、中興人壽公司
    及乙○○。甲○○收受後，旋於同年2、3月間，未經乙○○
    之授權或同意，在臺南市○○路甲○○服務之中興人壽公司
    處，連續冒用乙○○名義，分別填寫美國商業銀行（後經荷
    商荷蘭銀行承受該銀行有關之消費金融業務，下簡稱美國銀
    行）之信用卡申請書1份（上有偽造「乙○○」簽名署押1枚
    ）、中國信託商業銀行（下簡稱中國信託銀行）之信用卡申
    請書1份（85年3月2日申請，上有偽造「乙○○」簽名署押2
    枚）、香港商香港上海匯豐銀行（下稱匯豐銀行）之信用卡
    申請書1份（85年3月3日申請，上有偽造「乙○○」簽名署
    押1枚，同時申請2張信用卡）、英商渣打銀行（下簡稱渣打
    銀行）之信用卡申請書1份（85年3月5日申請，上有偽造「
    乙○○」簽名署押1枚）、及美商花旗銀行之信用卡申請書1
    份（85年3月3日申請，上有偽造「乙○○」簽名署押2枚）
    ，並檢具前開變造「乙○○」之國民身分證影本、駕駛執照
    影本、偽造「乙○○」之中興人壽公司業務津貼表、偽造之
    中興人壽公司「乙○○」各類所得扣繳暨免扣繳憑單、乙○○之名片、及台北市第五信用合作社戶名乙○○帳號000000
    0000000之活期儲蓄存摺影本等物，持向前開各銀行申請信
    用卡使用，致上開銀行均不知有偽，誤認係乙○○本人申請
    信用卡使用，陷於錯誤而核發信用卡，分別為：美國銀行核
    發1張信用卡（卡號不詳，關於卡號不詳之說明見附表8）、
    中國信託銀行核發1張信用卡（卡號：0000000000000000號
    ）、匯豐銀行核發2張信用卡（卡號：0000000000000000號
    、0000000000000000號）、渣打銀行核發1張信用卡（卡號
    不詳，關於卡號不詳之說明見附表8）、花旗銀行核發2張信
    用卡（卡號不詳，關於卡號不詳之說明見附表8）予甲○○
    。甲○○取得該等信用卡後，旋於不詳時、地在該等信用卡
    背面簽署「LIE CHIEN HSUN」（乙○○英文名字）之簽名署
    押各1枚（合計共7枚），以為乙○○分別與上開各發卡銀行
    成立消費付款委託契約之意思表示，而偽造該等私文書，足
    以生損害於上開發卡銀行、財團法人聯合信用卡處理中心對
    於信用卡客戶管理之正確性、及乙○○本人。旋並自85年3
    月7日起持中國信託銀行卡號0000000000000000號信用卡，
    至特約商店簽帳消費（消費明細見附表1），自85年3月18日
    起持匯豐銀行卡號0000000000000000號信用卡，至特約商店
    簽帳消費（消費明細見附表2），自85年3月25日起持匯豐銀
    行卡號0000000000000000號信用卡，至特約商店簽帳消費（
    消費明細見附表3），並連續在各該特約商店之信用卡簽帳
    單之顧客簽名欄，冒用乙○○名義偽造「LIE CHIEN HSUN」
    之簽名署押，而偽造不實之簽帳單私文書後，繼之持該等簽
    帳單交還各該特約商店內不知情之成年店員核對而持以行使
    ，其中持卡人存根聯交由甲○○收執，其餘各聯由各該特約
    商店及收單銀行留存，偽以表示「乙○○」同意依據與發卡
    銀行合約條件，按簽帳單金額付款予發卡銀行之意思，致該
    特約商店之店員均陷於錯誤，誤信其為乙○○本人而接受其
    簽帳消費，並分別交付甲○○所購買之財物，足以生損害於
    上開發卡銀行即中國信託銀行暨匯豐銀行對於稽核信用卡請
    款之正確性、財團法人聯合信用卡處理中心對於信用卡客戶
    管理暨信用卡交易控管之正確性、各該特約商店、及乙○○
    本人。另甲○○基於意圖為自己不法之所有，利用自動付款
    設備詐欺取財之犯意，自85年3月22日起持中國信託銀行卡
    號0000000000000000號信用卡，至中國信託銀行自動櫃員機
    （ATM）即自動付款設備前，插入該信用卡，鍵入密碼及金
    額預借現金2次共計40000元（預借現金明細見附表4），使
    中國信託銀行所設自動付款設備辨識系統陷於錯誤，誤認其
    係有正當權源持卡人，致使甲○○連續以該不正方法由該等
    自動付款設備取得屬於該付款銀行之現金。
二、甲○○未經丙○○之同意或授權，承前概括犯意，於85年11
    月15日（公訴人誤為29日），冒用丙○○之名義填寫匯豐銀
    行信用卡申請書（上有偽造「丙○○」之簽名署押2枚，住
    址登載為桃園縣桃園市○○路1000之3號11樓之5，甲○○原
    住桃園縣桃園市○○路1000之3號11樓之3，85年4月22日遷
    出台中市○○區○○路三段139巷1號6樓之28），並檢具先
    前委由知情之姓名年籍不詳之成年人代為變造之「丙○○」
    國民身分證影本（換貼他人相片）及偽造之幸福人壽保險股
    份有限公司「丙○○」各類所得扣繳暨免扣繳憑單等，持向
    匯豐銀行申請信用卡使用，致匯豐銀行誤認係丙○○本人申
    請信用卡使用，而核發信用卡2張（卡號：000000000000000
    0號、另張卡號不詳，關於卡號不詳之說明見附表8）後，甲○○即在前開2張信用卡之背面偽造「丙○○」之簽名署押
    各1枚（合計共2枚），以為丙○○與發卡銀行即匯豐銀行成
    立消費付款委託契約之意思表示，而偽造該等私文書，足以
    生損害於匯豐銀行、財團法人聯合信用卡處理中心對於信用
    卡客戶管理之正確性、及丙○○本人。甲○○並自85年12
    月8日起持上揭卡號0000000000000000號匯豐銀行信用卡至
    特約商店簽帳消費（消費明細見附表5），並連續在各該特
    約商店之信用卡簽帳單上之顧客簽名欄上，冒用丙○○名義
    偽造「丙○○」簽名署押而偽造不實之簽帳單私文書後，繼
    之持該等簽帳單交還各該特約商店內不知情之成年店員加以
    核對而持以行使，其中持卡人存根聯交由甲○○收執，其餘
    各聯由各該特約商店及聯合信用卡中心留存，以表示丙○○
    同意依據與發卡銀行合約條件，按簽帳單金額付款予發卡銀
    行之意思，致該特約商店之店員均陷於錯誤，誤信其為丙○○本人而接受其簽帳消費，並分別交付甲○○所購買之財物
    ，足以生損害於發卡銀行即匯豐銀行對於稽核信用卡請款之
    正確性、財團法人聯合信用卡處理中心對於信用卡客戶管理
    暨信用卡交易控管之正確性、各該特約商店、及丙○○本人
    。
三、案經被害人美國商業銀行訴請臺灣雲林地方法院檢察署檢察
    官呈請臺灣高等法院檢察署檢察長核准令轉臺灣臺北地方法
    院檢察署檢察官偵查，及被害人丙○○訴請臺北市政府警察
    局信義分局報請臺灣臺北地方法院檢察署檢察官偵查起訴。
    理  由
一、關於被告冒用乙○○名義領用信用卡部分（即事實欄一所載
    部分）：
（一）訊據上訴人即被告甲○○對於此部分否認犯罪，並辯稱：
      此部分之辦理乙○○名義信用卡，都有經過乙○○同意等
      語。惟查：
    (一)此部分，係被告甲○○於85年間提供乙○○之國民身分證
      影本、駕駛執照影本、及其兄王胤慶之照片數枚交予黃姓
      男子，由該男子以將王胤慶之照片貼在乙○○國民身分證
      影本、駕駛執照影本上再加以影印之方式變造該乙○○國
      民身分證影本及駕駛執照影本，並偽造中興人壽保險股份
      有限公司（下簡稱中興人壽公司）乙○○業務津貼表及各
      類所得扣繳暨免扣繳憑單後，甲○○旋於同年2、3月間（
      未經乙○○之授權或同意）在臺南市○○路甲○○服務之
      中興人壽公司處，連續冒用「乙○○」名義，分別填寫美
      國銀行之信用卡申請書1份（上有偽造乙○○簽名署押1枚
      ）、中國信託銀行之信用卡申請書1份（85年3月2日申請
      ，上有偽造乙○○簽名署押2枚）、匯豐銀行之信用卡申
      請書（85年3月3日申請，上有偽造「乙○○」簽名署押1
      枚，同時申請2張信用卡）、渣打銀行之信用卡申請書1份
      （85年3 月5日申請，上有偽造「乙○○」簽名署押1枚）
      、及美商花旗銀行之信用卡申請書（85年3月3日申請，上
      有偽造「乙○○」簽名署押2枚），並檢具前開變造「乙○○」之國民身分證影本、駕駛執照影本、偽造之中興人
      壽公司乙○○業務津貼表、偽造之中興人壽公司乙○○各
      類所得扣繳暨免扣繳憑單、乙○○之名片、及台北市第五
      信用合作社戶名乙○○帳號0000000000000之活期儲蓄存
      摺影本等物，持向前開各銀行申請信用卡使用，致上開銀
      行核發信用卡，分別為：美國銀行核發1張信用卡（卡號
      不詳）、中國信託銀行核發1張信用卡（卡號：000000000
      0000000號）、匯豐銀行核發2張信用卡（卡號：00000000
      00000000號、0000 000000000000號）、渣打銀行核發1張
      信用卡（卡號不詳）、花旗銀行核發2張信用卡（卡號不
      詳）予甲○○。甲○○取得該等信用卡後，在該等信用卡
      背面簽署「LIE CH IEN HSUN」之署押各1枚，旋並自85年
      3月7日起持中國信託銀行卡號0000000000000000 號信用
      卡，至特約商店簽帳消費（消費明細見附表1），自85年3
      月18日起持匯豐銀行卡號00 00000000000000號信用卡，
      至特約商店簽帳消費（消費明細見附表2），自85 年3月
      25日起持匯豐銀行卡號000000000 000 0000號信用卡，至
      特約商店簽帳消費（消費明細見附表3），並連續在各該
      特約商店之信用卡簽帳單之顧客簽名欄，冒用「乙○○」
      名義偽造「LIE CHIEN HSUN」（乙○○英文名字）之簽名
      署押，繼之持該等簽帳單交還各該特約商店內不知情之成
      年店員核對而持以行使，致該特約商店之店員均陷於錯誤
      ，誤信其為乙○○本人而接受其簽帳消費，並分別交付甲○○所購買之財物；另被告甲○○自85年3月22日起持中
      國信託銀行卡號0000000000000000號信用卡，至中國信託
      銀行自動櫃員機預借現金2次共計4萬元（預借現金明細見
      附表4）等情，此經告訴人美國銀行告訴代理人盛延君及
      證人即被害人乙○○等指證被害情節一致。
    (二)告訴人即證人乙○○於檢察官訊問時證稱：「從無使用美
      國銀行信用卡，簽名不是我簽的，是王胤慶簽的名字，身
      份證影本是他向我借去印的。從無授權給他去辦信用卡，
      簽帳單也不是我本人去買的」等語（見92年度偵緝字第11
      40號偵查卷第11頁背面）。證人乙○○於原審時結稱：「
      （檢察官提示86偵字第4263號卷宗第6頁問：你有沒有向
      美國商業銀行申請信用卡）沒有。」、「（有沒有授權或
      指示被告去申請信用卡）沒有，她是辦完以後才跟我講。
      是銀行寄催繳通知單來以後我才問他，本來我以為是他哥
      哥申請的，後來另案花旗銀行的案件我有出庭，給我看申
      請書，我才知道申請書上的照片是被告的哥哥。」、「（
      被告是否有承認本案美國銀行的信用卡是他去辦的）有。
      」、「（她用這個信用卡去消費前，是否有得到你的許可
      ）應該沒有」等語（見原審卷第170-171頁）。證人乙○○於本院本審結稱：「（當初辦卡的時候有無先徵詢過你
      的同意？）妳應該是事後才跟我講的。」、「之前銀行催
      繳時，我才知道信用卡被冒用，花旗銀行傳真資料給我時
      ，我看我的身分證上面是貼被告哥哥王胤慶的照片，但是
      筆跡是被告的筆跡，我才知道是被告去辦的。之前她辦完
      信用卡之後是有跟我講，但是她當時已經在用了。」、「
      我記得是王胤慶跟我說要抽股票，而向我拿身分證去影印
      。」、「那時候我只有收到二家，後來我就有傳真我的聲
      明稿否認是我辦的信用卡。」、「她是事後才跟我講的，
      事前沒有徵求我的同意。我記得事後她哥哥跟我講說用他
      人壽公司的名義辦信用卡，我以為要辦給我，結果是辦給
      他自己用。」、「不知道。後來我有跟銀行聲明否認是我
      辦的，所以我也沒還款。信用卡申請書上面記載我是南山
      公司的員工，但是我沒有在那邊上班過。」、「我之前聽
      說被告的父親生病，需要一筆錢，但被告家中的男生都沒
      有在照顧家裡，都是被告在照顧。我知道被告經濟有困難
      ，但是被告是已經辦好信用卡之後，才跟我說。」（見本
      院99年1月12日審判筆錄）。證人乙○○已明確否認渠有
      授權被告甲○○以其名義申請並使用信用卡。至於乙○○
      雖先於檢察官訊問時證稱美國銀行信用卡之簽名係王胤慶
      （即被告甲○○之兄）簽寫云云，然嗣於原審改稱信用卡
      之申請和持信用卡簽帳係被告所為。顯然乙○○於檢察官
      訊問時所言，應不可採。且若乙○○事先有同意，被告於
      申辦信用卡時，何必在乙○○國民身分證影本上另行改貼
      王胤慶照片，再行影印。是從上乙○○證詞可知，被告甲○○所辯以乙○○名義申請上揭信用卡，係經過乙○○同
      意乙節，顯係卸責之語，尚難遽予採信。
    (三)復有：（1）偽造乙○○名義之美國銀行信用卡申請書1份
      （上有偽造「乙○○」簽名署押1枚，影本，見86年度偵
      字第4263號偵查卷第6頁）、變造之「乙○○」國民身分
      證1份（影本，見86年度偵字第4263號偵查卷第7頁）；（
      2）中國信託商業銀行94年5月18日刑事陳報及附帶民事訴
      訟狀（見原審卷第196-197頁）暨檢附偽造「乙○○」名
      義之中國信託銀行信用卡申請書1份（上有偽造「乙○○
      」簽名署押2枚，影本，見原審卷第198頁）、變造之「乙○○」國民身分證（影本，見原審卷第199頁）、客戶消
      費明細表（見原審卷第200-204頁）；（3）匯豐銀行94年
      5月16日（94）港匯銀卡字第05172號函（見原審卷第207
      頁）暨檢附偽造「乙○○」名義之匯豐銀行信用卡申請書
      1份（上有偽造「乙○○」簽名署押1枚，影本，見原審卷
      第209頁）、變造之「乙○○」國民身分證1份（影本，見
      原審卷第210頁）、乙○○之中興人壽保險股份有限公司
      名片1張（見原審卷第210頁）、中興人壽保險股份有公司
      乙○○84年度各類所得扣繳暨免扣繳憑單1份（影本，見
      原審卷第211頁）、台北市第五信用合作社戶名乙○○帳
      號0000000000000之活期儲蓄存摺1份（影本，見原審卷第
      212頁）、乙○○中興人壽公司業務津貼表2份（影本，見
      原審卷第213頁）、變造之「乙○○」駕駛執照（影本，
      見原審卷第213頁）、匯豐銀行卡號0000000000000000號
      VISA卡消費明細（見原審卷第215-234頁）；（4）英商渣
      打銀行股份有限公司臺北分公司94年5月17日（94）渣信
      字第0433號函（見原審卷第255頁）暨檢附偽造「乙○○
      」名義之渣打銀行信用卡申請書1份（上有偽造「乙○○
      」簽名署押1枚，影本，見原審卷第256頁）、變造之「乙○○」國民身分證（影本，見原審卷第257頁）；（5）美
      商花旗銀行臺北分行94年5月31日（94）政查字第6386號
      函（見原審卷第259頁）暨檢附偽造「乙○○」名義之花
      旗銀行信用卡申請書1份（上有偽造「乙○○」簽名署押2
      枚，影本，見原審卷第260頁）、變造之「乙○○」國民
      身分證（影本，見原審卷第261頁）、變造之「乙○○」
      駕駛執照（影本，見原審卷第261頁）、乙○○中興人壽
      公司業務津貼表2份（影本，見原審卷第262頁）、中興人
      壽公司84年度乙○○各類所得扣繳暨免扣繳憑單1份（影
      本，見原審卷第263頁）、台北市第五信用合作社戶名乙○○帳號0000000000000之活期儲蓄存摺1份（影本，見原
      審卷第265頁）；（6）以及財團法人金融聯合徵信中心94
      年5月30日（94）金徵（業）字第09042號函（見原審卷第
      267頁）暨檢附之乙○○信用卡資詢表（見原審卷第268頁
      ）等在卷可稽。
（二）綜上，被告甲○○於85年間，變造乙○○國民身分證影本
      及駕駛執照影本，並偽造乙○○之中興人壽公司業務津貼
      表及各類所得扣繳暨免扣繳憑單後，於同年2、3月間，未
      經乙○○之授權或同意，連續冒用乙○○名義申請信用卡
      共7張，迨取得該等信用卡後，旋於該等信用卡背面簽署
      「LIE CHIE N HSUN」（乙○○英文名字）之簽名署押各1
      枚（合計共7枚）。嗣持上開信用卡至特約商店簽帳消費
      ，連續在各該特約商店之信用卡簽帳單之顧客簽名欄，冒
      用乙○○名義偽造「LI E CHIEN HSUN」之簽名署押，而
      偽造不實之簽帳單私文書後，繼之持該等簽帳單交還各該
      特約商店內不知情之成年店員核對而持以行使。另被告甲○○基於意圖為自己不法之所有，利用自動付款設備詐欺
      取財之犯意，使中國信託銀行所設自動付款設備辨識系統
      陷於錯誤，誤認其係有正當權源持卡人，致使被告甲○○
      連續以該不正方法由該等自動付款設備取得屬於該付款銀
      行之現金之犯行，均足堪認定。
二、關於被告冒用丙○○名義領用信用卡部分（即事實欄二所載
    部分）
（一）訊據上訴人即被告甲○○對於此部分否認犯罪，並辯稱：
      未曾以丙○○名義申請信用卡或使用丙○○名義之信用卡
      簽帳消費云云。經查：
    (一)告訴人即證人丙○○於警詢時證稱：「如何被冒名申請我
      不清楚，涉案對象可能是甲○○；甲○○與我曾為同事，
      她要取得我的資料很簡單，且根據幸福人壽與中興人壽所
      提供之甲○○住址與…帳單地址相符，故甲○○涉案之可
      能性最大」等語（見91年度偵字第24764號偵查卷第27頁
      背面）。證人丙○○於檢察官訊問時證稱：「她（按甲○○）本是我朋友，向她買保險，我並未請她代申請…匯豐
      信用卡，但發現她私自申請並用以盜刷，我因保險有寄身
      份證影本給她，但資料是假的，盜刷地均是在桃園」、「
      （提示申請書，其上簽名係妳所簽？）不是」等語（見91
      年度偵字第24764號偵查卷第47頁正、反面）。丙○○於
      原審時結稱：「（妳有無將身份證交給被告？）有，我記
      得有一次她向我要身份證及郵局存摺，而我只有寄給她身
      份證影本」、「（身份證正面照片是否是你本人？）這不
      是我的照片，上面的人我也不認識。這上面的身份證字號
      與我的相同。後面的戶籍資料與我剛剛回答的一樣，至於
      父母欄所寫的資料（父：陳朝進，母：吳雪雲）也不對」
      等語（見原審卷第173頁）。丙○○於本院前審準備程序
      時結稱：「（提示本院前審卷附匯豐銀行信用卡申請書，
      本院前審卷第26頁，法官問證人丙○○：匯豐銀行申請書
      上的『丙○○』簽名是你簽的嗎？）不是我簽的，這不是
      我的筆跡」、「（提示本院前審卷附匯豐銀行信用卡申請
      書，本院前審卷第26頁，法官問被告：匯豐銀行申請書上
      的丙○○簽名是你簽的嗎？）不是」等語（見本院前審卷
      第46-47頁）。證人丙○○於本院本審證稱：「不是警察
      告訴我，是銀行告訴我的。」、「銀行有提出資料給我，
      我就將全部資料交給警察。」、「（妳看到上面的資料，
      確實是我辦的嗎？）銀行說是妳。」、「（妳看到上面的
      資料，確實是我辦的嗎？）銀行說是你。」、「我身分證
      被偽造是事實。」、「（妳在何情況下，將身分證影本交
      給甲○○？）她說她要用，那時候她是我最信任的朋友，
      她跟我要資料我就寄給她，她跟我要的時候說她要報稅用
      的。」、「（妳交給甲○○身分證影本時，她是否在人壽
      保險公司工作？）這我不清楚，我只知道她當時在台北工
      作，之前她在臺南中興保險工作，後來才去台北工作，那
      時候我要加入她的保險，要聯絡她，一直聯絡不到她，我
      就打電話到臺南的中興保險公司說我不要保了。」、「（
      妳身分證是當面拿給被告還是寄給她？）是寄給她，寄到
      臺北。」、「不是銀行找到我，是銀行委託類似討債公司
      的人聯絡到我媽媽家，因為當時我另外有申請國泰銀行的
      信用卡、並買了一張保險。」、「（銀行辦信用卡上身分
      證影本的照片是你的嗎？）身分證是我的，但是上面的照
      片不是我。」（見本院本審99年1月12日審判筆錄）。綜
      上證人丙○○證詞，丙○○明確證述：被告甲○○曾替丙○○辦理保險，取得其身分證影本資料；而丙○○並未向
      匯豐銀行申請信用卡，亦未曾持匯豐銀行信用卡刷卡消費
      ，而「丙○○」名義之匯豐銀行信用卡申請書係他人偽造
      ，申請時所用之丙○○身分證（影本）係經換貼相片後之
      變造身分證等情。
    (二)本院前審將「丙○○」名義之匯豐銀行信用卡申請書上「
      丙○○」之簽名，與被告甲○○之簽名筆跡（見本院前審
      卷第10、11、15、49、52、82頁背面，原審卷第22、29、
      121、122、183、184頁，92年偵緝字第1140號卷第4、21
      頁背面）、丙○○本人之簽名筆跡（見本院前審卷第49、
      50、65頁背面、第67頁至第71頁、原審卷第156頁、92年
      偵緝字第1140號卷第12頁背面）送請法務部調查局鑑定，
      經法務部調查局將上開匯豐銀行信用卡申請書原件其上「
      丙○○」簽名字跡編為甲二類字跡、本院提供之上開丙○○之簽名筆跡編為乙類字跡、被告甲○○之簽名筆跡編為
      丙類字跡，以照相放大、特徵比對、歸納分析等鑑定方法
      ，鑑定結果為：甲二類字跡與乙類字跡筆劃特徵不同；有
      關甲二類字跡與丙類字跡之異同，經比對後認為待鑑甲二
      類字跡之筆劃品質雖不如丙類字跡流暢有力，但兩者在結
      構佈局、態勢神韻及書法習慣（如停筆、折筆、拖筆及按
      押等筆法）上仍有若干相似之處，故憑所送資料研判甲二
      類簽名不排除有可能出於丙類字跡書寫者之手，此有法務
      部調查局96年1月17日調科貳字第09600025160號鑑定通知
      書附卷可稽（見本院前審卷第92至97頁）。由上可知，上
      開「丙○○」名義之匯豐銀行信用卡申請書上「丙○○」
      之簽名，與丙○○本人之簽名字跡筆劃特徵不同，可認非
      丙○○所簽名書寫；而上開「丙○○」名義之匯豐銀行信
      用卡申請書上「丙○○」之簽名則與被告甲○○之簽名筆
      跡相似，並於本院再以肉眼觀察，可認該匯豐銀行信用卡
      申請書上「丙○○」之簽名應為被告甲○○所簽署。
    (三)另查上開「丙○○」名義之匯豐銀行信用卡申請書（85年
      11月15日申請）上帳單及居住地址記載為：「桃園縣桃園
      市○○路1000之3號11樓之5」，有匯豐銀行信用卡申請書
      可稽（見原審卷第54頁）（被告甲○○偽造「乙○○」名
      義美國銀行、渣打銀行、花旗銀行信用卡申請書上居住地
      址及帳單寄送地址記載為：「台南市○○路○段603號15
      樓之1」；中國信託銀行、匯豐銀行信用卡申請書上居住
      地址記載為：「台南市○○路○段603號15樓之1」，帳單
      寄送地址記載為：「台南市○○路○段601號2樓」，見86
      年偵字第4263號卷第6頁，原審卷第198、209、256、260
      頁）。被告甲○○自承曾居住於上開地址（即桃園縣桃園
      市○○路1000之3號11樓之5）（見原審卷第173頁）。查
      被告甲○○並無設籍於桃園縣桃園市○○路1000之3號11
      樓之5，然曾於81年1月11日至85年4月22日設籍於桃園縣
      桃園市○○路1000之3號11樓之3，此有臺北市政府民政局
      86年12月29日北市民4字第86237589 00號函、桃園縣桃園
      市○○路1000之3號11樓之3戶籍謄本附卷可稽（見86年度
      偵字第23036號偵查卷第31頁、本院前審卷第112至第113
      頁）。而桃園縣桃園市○○路1000之3號11樓之5與被告甲○○曾設籍之桃園縣桃園市○○路1000之3號11樓之3，係
      屬同號、同樓之相鄰住戶；且被告甲○○於本院前審供稱
      ：桃園縣桃園市○○路1000之3號11樓之5，是我在幸福人
      壽保險公司的同事所居住等語（見本院96年4月25日準備
      程序筆錄）。因此，被告甲○○在匯豐銀行信用卡申請書
      上帳單及居住地址記載之桃園縣桃園市○○路1000之3號
      11 樓之5，即可取得銀行核發寄送之信用卡及帳單。參酌
      被告甲○○業已自承確有自證人丙○○處取得其國民身分
      證影本等語（見原審卷第147頁背面）；又上開「丙○○
      」名義匯豐銀行信用卡申請書上「丙○○」之簽名筆跡與
      甲○○之筆跡相似（已如前述），綜合以觀，可認被告甲○○冒用丙○○名義填寫匯豐銀行信用卡申請書，並檢具
      變造之丙○○國民身分證影本，持向匯豐銀行申請信用卡
      使用等情。被告甲○○辯稱：其無以告訴人丙○○名義申
      請信用卡或簽帳消費，顯屬卸責之詞，不足採信。另關於
      上開「丙○○」名義之匯豐銀行信用卡簽帳單部分，匯豐
      銀行於93年5月19日以（93）港匯銀卡字第04190號函說明
      ：茲因已逾VISA國際組織調閱簽帳單期限180天，故未能
      提供其消費簽帳單（見原審卷第53頁）。因此，關於「丙○○」名義之匯豐銀行信用卡簽帳單部分，無法一併送請
      鑑定。然被告甲○○利用丙○○之身份證影本等文件以丙○○名義申請信用卡並簽帳消費，業如前述，雖未能取得
      簽帳單送請鑑定字跡，仍無礙被告甲○○持上開匯豐銀行
      信用卡刷卡消費事實之認定。
    (四)復有香港商上海匯豐銀行有限公司臺北分行91年11月5日
      （91）港匯銀卡第02352號函（見91年度偵字第24764號偵
      查卷第7頁）暨檢附之持卡人基本資料及匯豐銀行卡號000
      0000000000000號VISA金卡信用卡消費明細帳單、香港商
      上海匯豐銀行93年5月19日（93）港匯銀卡第04190號函（
      見原審卷第53頁）暨檢附之偽造之丙○○名義85年11月15
      日的匯豐銀行信用卡申請書1份（上有偽造丙○○簽名署
      押2枚，影本，見原審卷第54頁）、變造之丙○○國民身
      分證1份（影本，見原審卷第56頁）、丙○○之幸福人壽
      公司名片1張（影本，見原審卷第56頁）、幸福人壽保險
      股份有限公司84年度丙○○各類所得扣繳暨免扣繳憑單1
      份（影本，見原審卷第57頁）、及丙○○名義匯豐銀行卡
      號0000000000000000號VISA金卡信用卡消費明細（見原審
      卷第58-65頁）等資料在卷可稽。
（二）綜上，被告甲○○未經丙○○之同意或授權，於85年11月
      15日冒用丙○○之名義填寫匯豐銀行信用卡申請書，並檢
      具變造之丙○○國民身分證影本（換貼他人相片）及偽造
      之幸福人壽保險股份有限公司丙○○各類所得扣繳暨免扣
      繳憑單等，冒用丙○○名義申請信用卡共2張，迨取得該
      等信用卡後，旋於該等信用卡背面偽造「丙○○」之簽名
      署押各1枚（合計共2枚）。嗣持上開信用卡至特約商店簽
      帳消費，連續在各該特約商店之信用卡簽帳單之顧客簽名
      欄，並連續在各該特約商店之信用卡簽帳單上之顧客簽名
      欄上，冒用丙○○名義偽造「丙○○」簽名署押而偽造不
      實之簽帳單私文書後，繼之持該等簽帳單交還各該特約商
      店內不知情之成年店員加以核對而持以行使之犯行，堪以
      認定。
三、綜上各節，事證明確，被告甲○○有事實欄一、二所載之犯
    行，均堪以認定。
四、法律修正之比較適用：
（一）被告行為後，刑法於94年2月2日修正公布，於95年7月1日
      施行。按行為後法律有變更者，適用行為時之法律，但行
      為後之法律有利於行為人者，適用最有利於行為人之法律
      ，現行刑法第2條第1項訂有明文。茲就本案有關之新舊法
      比較部分，臚列如下：
    刑法第28條關於共犯之規定，由原條文：「二人以上共同
      實施犯罪之行為者，皆為正犯」，修正為：「二人以上共
      同實行犯罪之行為者，皆為正犯」，揆諸本條之修正理由
      係為釐清陰謀共同正犯、預備共同正犯、共謀共同正犯是
      否合乎本條規定之正犯要件，本件被告等之共同犯行，均
      屬實行犯罪行為之正犯，適用修正後第28條規定論處，對
      被告等並無不利。
    關於連續犯部分：修正前刑法第56條原規定：「連續數行
      為而犯同一罪名者，以一罪論。但得加重其刑至2分之1」
      ，修正後之刑法已刪除上開連續犯之條文規定，則被告多
      次犯罪行為，即應就各次行為分別論罪科刑，再依數罪併
      罰之規定分論併罰；修正前第56條規定，較有利於被告。
    修正前刑法第55條規定「犯一罪而其方法或結果行為犯他
      罪名者，從一重處斷。」，此即學理上所稱之「牽連犯」
      ，然修正後已將之刪除，即改採一罪一罰之原則。則修正
      前得從一重罪處斷對被告較為有利，自應適用修正前牽連
      犯之規定。
    刑法第33條第5款有關罰金之最低數額部分，刑法分則編
      各罪所定罰金之貨幣單位原為銀元，修正前刑法第33條第
      5款規定：「罰金：（銀元）1元以上」，而銀元與新臺幣
      間之折算，依現行法規所定貨幣單位折算新臺幣條例規定
      ，以銀元1元折算新臺幣3元；修正後刑法第33條第5款則
      規定：「罰金：新臺幣1,000元以上，以百元計算之」；
      經比較新舊法之規定，修正後刑法第33條第5款所定罰金
      之最低數額，較之修正前提高，自以修正前刑法第33條第
      5款之規定有利於被告。
    又被告行為後，刑法第41條有關易科罰金之規定，業經2
      次修正，第一次於90年1月12日公布施行，修正前之刑法
      第41條原規定「犯最重本刑為3年以下有期徒刑以下之刑
      之罪，而受6月以下有期徒刑或拘役之宣告，因身體、教
      育、職業或家庭之關係，執行顯有困難者，得以1元以上
      3元以下折算1日，易科罰金」，而修正後之刑法第41條第
      1項則規定：「犯最重本刑為5年以下有期徒刑以下之刑之
      罪，而受6個月以下有期徒刑或拘役之宣告，因身體、教
      育、職業、家庭之關係或其他正當事由，執行顯有困難者
      ，得以1元以上3元以下折算1日，易科罰金。但確因不執
      行所宣告之刑，難收矯正之效，或難以維持法秩序者，不
      在此限」；又第二次於95年7月1日公布施行，修正後之刑
      法第41條第1項前段係規定：「犯最重本刑為5年以下有期
      徒刑以下之刑之罪，而受6個月以下有期徒刑或拘役之宣
      告者，得以新臺幣1千元、2千元或3千元折算1日，易科罰
      金」，茲對照同時修正之罰金罰鍰提高標準條例第2條前
      段（現已刪除）規定，就其原定數額提高為1百倍折算1日
      ，則被告依行為時法及中間時法之易科罰金折算標準，應
      以銀元三百元折算1日，經折算為新臺幣後，應以新臺幣
      9百元折算為1日，顯均較依裁判時法之以新臺幣1千元、
      2千元或3千元折算1日為有利。又參酌本件所犯刑法第210
      條之罪，其法定刑為5年以下有期徒刑，依90年1月12 日
      公布施行前之刑法第41條，並不符合易科罰金之條件，故
      經比較行為時法、中間時法及裁判時法之結果，自應以中
      間時法即90年1月12日公布施行之刑法第41條第1項規定有
      利於被告。
（二）按意圖為自己或第三人不法之所有，以不正方法由自動付
      款設備取得他人之物者，處3年以下有期徒刑、拘役或1萬
      元以下罰金，86年10月8日總統公布施行，同年月10日生
      效之刑法第339條之2第1項定有明文，故以上述方法詐得
      財物者，比較新舊法，以新法較刑法第339條第1項，有利
      被告，於該條條文增訂後自不得依刑法第339條第1項之普
      通詐欺罪論處（最高法院90年台上字第3704號判決意旨參
      照），併予敘明。
五、按在信用卡背面簽名欄簽名，自形式上整體觀察，即足以知
    悉係表示信用卡之簽名者於信用卡有效期限內有權使用該信
    用卡之辨識及證明，並非依習慣或特約表示一定用意之證明
    ，性質上係屬刑法第210條之私文書。又在信用卡簽帳單上
    簽署姓名，自不待依據習慣或特約，單從形式上觀察，即足
    以知悉係表示已收受特約商店所交付之交易標的物或消費標
    的，含有收據性質，當然屬於刑法第210條所稱之私文書（
    最高法院90年台上字第6898號判決、93年台上字第3419號判
    決參照），先予敘明，核被告甲○○所為係犯：
 （一）（1）被告甲○○持偽造之「乙○○」名義美國商業銀行
       信用卡申請書，並持變造「乙○○」之國民身分證影本
       暨駕駛執照影本、偽造乙○○之中興人壽公司業務津貼
       表、偽造之中興人壽公司乙○○各類所得扣繳暨免扣繳
       憑單、乙○○之名片、及台北市第五信用合作社戶名乙○○帳號0000000000000之活期儲蓄存摺影本等物，向美
       國商業銀行申請信用卡致美國商業銀行陷於錯誤而核發
       信用卡1張予被告甲○○，係犯刑法第216條、第212條之
       行使變造特種文書罪，第216條、第210條之行使偽造私
       文書罪，及第339條第1項之詐欺取財罪。被告甲○○變
       照特種文書、偽造私文書之低度行為分別為行使變造特
       種文書、行使偽造私文書之高度行為所吸收，應論以行
       使變造特種文書罪、行使偽造私文書罪（70年台上字第1
       107號判例參照）；（2）被告甲○○持偽造之「乙○○
       」名義中國信託銀行信用卡申請書，並持變造「乙○○
       」之國民身分證影本暨駕駛執照影本、偽造「乙○○」
       之中興人壽公司業務津貼表、偽造之中興人壽公司乙○○各類所得扣繳暨免扣繳憑單、乙○○之名片、及台北
       市第五信用合作社戶名乙○○帳號0000000000000之活期
       儲蓄存摺影本等物，向中國信託銀行申請信用卡致中國
       信託銀行陷於錯誤而核發信用卡1張予被告甲○○，係犯
       刑法第216條、第212條之行使變造特種文書罪、第216
       條、第210條之行使偽造私文書罪、第339條第1項之詐欺
       取財罪。被告甲○○變照特種文書、偽造私文書之低度
       行為分別為行使變造特種文書、行使偽造私文書之高度
       行為所吸收，應論以行使變造特種文書罪、行使偽造私
       文書罪；（3）被告甲○○持偽造之「乙○○」名義匯豐
       銀行信用卡申請書，並持變造「乙○○」之國民身分證
       影本暨駕駛執照影本、偽造乙○○之中興人壽公司業務
       津貼表、偽造之中興人壽公司乙○○各類所得扣繳暨免
       扣繳憑單、乙○○之名片、及台北市第五信用合作社戶
       名乙○○帳號0000000000000之活期儲蓄存摺影本等物，
       向匯豐銀行申請信用卡致匯豐銀行陷於錯誤而核發信用
       卡1張予被告甲○○，係犯刑法第216條、第212條之行使
       變造特種文書罪、第216條、第210條之行使偽造私文書
       罪、第339條第1項之詐欺取財罪。被告甲○○變照特種
       文書、偽造私文書之低度行為分別為行使變造特種文書
       、行使偽造私文書之高度行為所吸收，應論以行使變造
       特種文書罪、行使偽造私文書；（4）被告甲○○持偽造
       之「乙○○」名義渣打銀行信用卡申請書，並持變造「
       乙○○」之國民身分證影本，向渣打銀行申請信用卡致
       渣打銀行陷於錯誤而核發信用卡1張予被告甲○○，係犯
       刑法第216條、第212條之行使變造特種文書罪、第216條
       、第210條之行使偽造私文書罪、第339條第1項之詐欺取
       財罪。被告甲○○變照特種文書、偽造私文書之低度行
       為分別為行使變造特種文書、行使偽造私文書之高度行
       為所吸收，應論以行使變造特種文書罪、行使偽造私文
       書罪；（5）被告甲○○持偽造之「乙○○」名義花旗銀
       行信用卡申請書，並持變造「乙○○」之國民身分證影
       本暨駕駛執照影本、偽造「乙○○」之中興人壽公司業
       務津貼表、偽造之中興人壽公司乙○○各類所得扣繳暨
       免扣繳憑單、及台北市第五信用合作社戶名乙○○帳號0
       000000000000之活期儲蓄存摺影本等物，向花旗銀行申
       請信用卡致花旗銀行陷於錯誤而核發信用卡1張予被告甲○○，係犯刑法第216條、第212條之行使變造特種文書
       罪、第216條、第210條之行使偽造私文書罪、第339條第
       1項之詐欺取財罪。被告甲○○變照特種文書、偽造私文
       書之低度行為分別為行使變造特種文書、行使偽造私文
       書之高度行為所吸收，應論以行使變造特種文書罪、行
       使偽造私文書罪；（6）被告甲○○於詐得之美國銀行信
       用卡（1張卡號不詳，卡號不詳說明見附表8）、中國信
       託銀行信用卡（卡號000000000000000號）、匯豐銀行信
       用卡（2張，卡號00000000000000000號及0000000000000
       000號）、渣打銀行信用卡（1張卡號不詳，卡號不詳說
       明見附表14）、花旗銀行信用卡（2張，卡號均不詳，卡
       號不詳說明見附表14）等信用卡背面冒用「乙○○」名
       義偽造「LIE CH IEN HSUN」之簽名署押各1枚（共計7枚
       ），以為乙○○分別上開各發卡銀行成立消費付款委託
       契約之意思表示，嗣並持之行使，係犯刑法第216條、第
       210條之行使偽造私文書罪，被告甲○○偽造私文書之低
       度行為為行使偽造私文書之高度行為所吸收，應論以行
       使偽造私文書罪；（7）被告甲○○分別持中國信託銀行
       信用卡（卡號000000000000000號）、匯豐銀行信用卡（
       卡號00000000000000000號）、及匯豐銀行信用卡（卡號
       0000000000000000號）至特約商店簽帳消費，並連續在
       各該特約商店信用卡簽帳單之顧客簽名欄冒用乙○○名
       義偽造「LIE CHIEN HSUN」簽名署押，而偽造不實之簽
       帳單私文書，繼之持該等簽帳單交與特約商店店員核對
       而持之行使，各特約商店之店員均陷於錯誤，誤信其為
       乙○○本人而按簽名供其簽帳消費，並分別交付被告甲○○所購買之財物，係犯刑法第216條、第210條之行使
       偽造私文書罪及同法第339條之詐欺取財罪；被告甲○○
       偽造私文書之低度行為為行使偽造私文書之高度行為所
       吸收，應論以行使偽造私文書罪；（8）被告甲○○持中
       國信託銀行信用卡（卡號0000000000000000號）至自動
       付款設備預借現金2次共計4萬元（預借現金明細見附表4
       ），使中國信託銀行所設自動付款設備辨識系統陷於錯
       誤，致使被告甲○○連續以不正方法取得付款銀行之現
       金，係犯刑法第339條之2第1項利用自動付款設備詐欺取
       財罪。
（二）（1）被告甲○○持偽造之「丙○○」名義匯豐銀行信用
      卡申請書，並持變造「丙○○」之國民身分證影本、丙○○名片、偽造之幸福人壽公司「丙○○」各類所得扣繳暨
      免扣繳憑單等，向匯豐銀行申請信用卡致匯豐銀行陷於錯
      誤而核發信用卡1張予被告甲○○，係犯刑法第216條、第
      212條之行使變造特種文書罪、第216條、第210條之行使
      偽造私文書罪、第339條第1項之詐欺取財罪。被告甲○○
      變照特種文書、偽造私文書之低度行為分別為行使變造特
      種文書、行使偽造私文書之高度行為所吸收，應論以行使
      變造特種文書罪、行使偽造私文書罪；（2）被告甲○○
      於詐得之匯豐銀行信用卡（卡號0000000000000000號）背
      面冒用「丙○○」名義偽造「丙○○」之簽名署押1枚，
      以為丙○○與發卡銀行即匯豐銀行成立消費付款委託契約
      之意思表示，嗣並持之行使，係犯刑法第216條、第210條
      之行使偽造私文書罪，被告甲○○偽造私文書之低度行為
      為行使偽造私文書之高度行為所吸收，應論以行使偽造私
      文書罪；（3）被告甲○○持匯豐銀行信用卡（卡號00000
      00000000000號）至特約商店簽帳消費，並連續在各該特
      約商店之信用卡簽帳單之顧客簽名欄冒用丙○○名義偽造
      「丙○○」簽名署押，而偽造不實之簽帳單私文書，繼之
      持該等簽帳單交與特約商店店員核對而持之行使，各特約
      商店之店員均陷於錯誤，誤信其為丙○○本人而按簽名供
      其簽帳消費，並分別交付被告甲○○所購買之財物，係犯
      刑法第216條、第210條之行使偽造私文書罪及同法第339
      條之詐欺取財罪；被告甲○○偽造私文書之低度行為為行
      使偽造私文書之高度行為所吸收，應論以行使偽造私文書
      罪。
（三）綜上，被告甲○○於犯罪事實一、二先後多次行使變造特
      種文書、行使偽造私文書、詐欺取財罪及利用自動付款設
      備詐欺取財之犯行，均時間緊接（均為85年所犯），且各
      觸犯構成要件相同之罪名，顯係各基於概括犯意反覆為之
      ，為連續犯，均應依行為時刑法第56條之規定，各論以連
      續行使變造特種文書、連續行使偽造私文書、連續詐欺取
      財、連續利用自動付款設備詐欺取財罪，並均依法加重其
      刑。又其連續行使變造特種文書、連續行使偽造私文書、
      連續詐欺取財之行為，均係同時以一行為觸犯數罪名，應
      依想像競合犯之規定，從一重之連續行使偽造私文書罪處
      斷。另被告甲○○所犯連續行使偽造私文書罪、連續利用
      自動付款設備詐欺取財罪間，有方法行為、目的行為之牽
      連關係，應依行為時刑法第55條後段之規定，從一重之連
      續行使偽造私文書罪處斷。
（四）檢察官起訴書證據並所犯法條欄就被告所犯刑法第339條
      之2第1項利用自動付款設備詐欺取財罪部分，雖未據起訴
      ，然此部分之犯行與起訴事實欄所載犯罪，亦有牽連犯裁
      判上一罪之關係，為起訴效力所及，自應併予審理。被告
      甲○○與黃姓不詳名成年男子，就前開變造「乙○○」國
      民身分證及駕駛執照、偽造「乙○○」業務津貼表、各類
      所得扣繳暨免扣繳憑單之行為，有犯意聯絡及行為分擔，
      為共同正犯。被告甲○○與另一位姓名年籍不詳之成年人
      就上開變造「丙○○」國民身分證及偽造「丙○○」各類
      所得扣繳暨免扣繳憑單之犯行，亦有犯意聯絡及行為分擔
      ，為共同正犯。起訴書雖僅就被告甲○○冒用「乙○○」
      名義申請信用卡進而盜刷購物，且詐得物品並於簽帳單上
      偽造「乙○○」署押之犯行，及利用變造「丙○○」國民
      身分證、冒用「丙○○」名義申請信用卡使用盜刷購物及
      於簽帳單上偽造「丙○○」之署押，而未就前開其他部分
      加以起訴，然因此未起訴部分與起訴部分或有牽連犯，或
      有連續犯之裁判上一罪關係，顯為起訴效力所及，亦應併
      予審理。
六、原審就被告甲○○冒用乙○○、丙○○名義領用信用卡部分
    ，認其犯罪明確，對被告論罪科刑，固非無見。惟查：被
    告犯罪時間，在96年4月24日以前，合於中華民國96年罪犯
    減刑條例減刑條件，原判決未及予以減刑，尚有未洽。原
    判決對於被告甲○○持偽造「乙○○」名義中國信託商業銀
    行、匯豐銀行信用卡刷卡消費及預借現金之金額，以及持偽
    造「丙○○」名義匯豐銀行信用卡刷卡消費之金額，均未具
    體認定，或以附表顯示其具體金額，亦有未洽。被告甲○○
    上訴意旨以：被害人乙○○部分，係經乙○○同意，而否認
    犯罪；及否認有以丙○○名義申請匯豐銀行信用卡或使用「
    丙○○」名義之匯豐銀行信用卡簽帳消費之犯行，否認此部
    分犯行；本院認被告之上訴為無理由。惟原判決此部分既有
    上揭可議之處，自屬無可維持，應由本院將原判決此部分予
    以撤銷改判。爰審酌被告甲○○有違反動產擔保交易法前科
    、因缺錢而犯罪動機、其以偽造之證件冒辦信用卡使用之手
    段、所生危害之程度，暨犯罪後否認犯行之態度，且尚未與
    被害人及銀行和解，而乙○○於本院本審表示願意原諒被告
    等一切情狀，就被告所犯冒用乙○○、丙○○名義領用信用
    卡部分，判處被告有期徒刑10月，並依中華民國96年罪犯減
    刑條例第2條第1項第3款，減輕其宣告刑2分之1為有期徒刑5
    月，並諭知如易科罰金，以銀元300元即新台幣900元折算1
    日。
七、沒收部分之說明：
  (一)被告甲○○偽造之「乙○○」名義：美國銀行信用卡申請書
    、中國信託銀行信用卡申請書、匯豐銀行信用卡申請書、渣
    打銀行信用卡申請書、花旗銀行信用卡申請書；偽造之「丙○○」名義：匯豐銀行申請書，雖為供被告犯罪所用之物，
    惟既已分別行使交付予美國銀行、中國信託銀行、匯豐銀行
    、渣打銀行、花旗銀行，顯已非屬被告所有，毋庸沒收。然
    美國銀行信用卡申請書上偽造之「乙○○」署押1枚、中國
    信託銀行信用卡申請書上偽造之「乙○○」署押2枚、匯豐
    銀行信用卡申請書上偽造之「乙○○」署押1枚、渣打銀行
    信用卡申請書上偽造之「乙○○」署押1枚、花旗銀行信用
    卡申請書上偽造之「乙○○」署押2枚；匯豐銀行申請書上
    偽造之「丙○○」署押2枚，仍應依刑法第219條之規定，不
    問屬於犯人與否，均宣告沒收之。
  (二)至被告甲○○冒用「乙○○」名義申請之中國信託銀行1張
    信用卡（卡號：0000000000000000號）、匯豐銀行2張信用
    卡（卡號：0000000000000000號、0000000000000000號），
    依信用卡約定條款所示，該等信用卡分別屬聯合信用卡處理
    中心會員之各該發卡銀行所有，並非被告所有，惟其上偽造
    之「LIE CHIEN HSUN」簽名署押各1枚（合計共7枚），仍應
    依刑法第219條之規定，不問屬於犯人與否，宣告沒收之。
    另被告甲○○冒用告訴人丙○○名義所申請之匯豐銀行2張
    信用卡（卡號：0000000000000000號、另張卡號不詳），依
    信用卡約定條款所示，該等信用卡分別屬聯合信用卡處理中
    心會員之發卡銀行所有，並非被告所有，惟其上偽造之「丙○○」署押共2枚，亦應依刑法第219條之規定，不問屬於犯
    人與否，宣告沒收之。
  (三)至被告甲○○偽造之信用卡簽帳單持卡人存根聯，雖為被告
    所有供犯罪所用之物，然既未扣案，年代復已甚為久遠，迄
    今已達14年之久，且亦無證據證明現尚存在而未滅失，爰不
    予以宣告沒收。
  (四)被告甲○○偽造「乙○○」、「丙○○」署押之簽帳單特約
    商店存根聯或收單銀行存查聯，業經被告甲○○提出交予各
    該特約商店而非屬被告所有，且簽帳單正本因已逾特約商店
    保存消費簽單之期限而銷毀滅失，此有中國信託商業銀行信
    用卡處91年11月5日中信卡管91058號簡便行文表稿（見91年
    度偵字第24764號偵查卷第6頁）、香港上海匯豐銀行有限公
    司臺北分行91年11月5日（91）港匯銀卡第02352號函（見91
    年度偵字第24764號偵查卷第7頁）、台新國際商業銀行92年
    4月23日台新信卡字第920118號函（見92年度偵字第11222號
    偵查卷第3頁）、富邦商業銀行信用卡部92年4月15日（92）
    富邦信卡字第117號函（見92年度偵字第11222號偵查卷第4
    頁）、中國信託銀行93年5月18日刑事陳報狀（見原審卷第
    37頁）、香港商香港上海匯豐銀行93年5月19日（93）港匯
    銀卡字第04190號函（見原審卷第53頁）、富邦商業銀行信
    用卡事業總處93年5月12日（93）富邦信卡第276號函（見原
    審卷第68頁）、荷蘭銀行93年5月25日（風管）荷銀（信）
    字第930516號函（見原審卷第80頁）、美商花旗銀行台北分
    行93年8月12日（93）政查字第3869號函（見原審卷第84頁
    ）、中國信託銀行94年5月19日刑事陳報及附帶民事訴訟狀
    （見原審卷第196-197頁）、香港商香港上海匯豐銀行94年5
    月16日（94）港匯銀卡字第05172號函（見原審卷第207頁）
    、英商渣打銀行股份有限公司臺北分公司94年5月17日（94
    ）渣信字第0433號函（見原審卷第255頁）、美商花旗銀行
    臺北分行94年5月31日（94）政查字第6386號函（見原審卷
    第259頁）等在卷可稽，是此部分無從宣告沒收，該等簽帳
    單特約商店存根聯或收單銀行存查聯上偽造「乙○○」、「
    丙○○」之署押，亦無從依刑法第219條之規定，宣告沒收
    ，併予敘明。
八、業已判決確定部分之說明：
（一）被告甲○○於89年間，向黃雯華佯稱欲藉由黃雯華之信用
      卡刷卡消費及預借現金，迨接獲帳單時再將消費金額以及
      預借現金額如數返還黃雯華，使黃雯華陷於錯誤，誤信甲○○屆時將依約還款，遂同意甲○○持用上開信用卡簽帳
      消費及預借現金。迨銀行寄發帳單催繳通知單，通知黃雯
      華有信用卡款項尚未繳納之際，經向甲○○催繳，未獲置
      理，黃雯華始知受騙。此部分本院前審判決被告「意圖為
      自己不法之所有，以詐術得財產上不法之利益，處有期徒
      刑伍月」，因不得上訴第三審，業已確定。
（二）甲○○基於意圖為自己不法所有，明知已無支付能力，於
      91年3月6日18時許，在不詳處所，向陳泫如佯稱店址遷移
      急需用款欲向之借款3萬元，陳泫如因不知甲○○已陷於
      無資力狀態，遂答應出借款項，並至臺北縣五股鄉○○路
      ○段152號處請渠姊夫周繁章代為開立沒有抬頭的面額3萬
      元支票1張交付甲○○。嗣因陳泫如一再催討款項，甲○○遂於91年6月12日14時許，意圖供行使之用在臺北市○○區○○路107巷5之3號附近，以「王文文」名義，接續
      簽立面額新台幣捌仟元，票號0000000之本票1張；面額新
      台幣陸仟元，票號0000000之本票1張；面額新台幣捌仟元
      ，票號0000000本票1張；面額新台幣捌仟元，票號000000
      0本票1張，共計4張本票（均未載發票日視為見票即付）
      ，總金額為3萬元，並在上揭4張本票上均捺印左手拇指印
      及偽造「王文文」簽名署押，而偽造4張本票，再交付陳
      泫如，兩人並約定每週返還2千元，直至歸還完畢後再取
      回本票，然甲○○僅返還4千元後即逃逸無蹤，陳泫如始
      知受騙。此部分本院前審判決被告「意圖供行使之用，而
      偽造有價證券，處有期徒刑年，偽造之「王文文」名義
      面額新台幣捌仟元票號0000000之本票壹張、面額新台幣
      陸仟元票號0000000之本票壹張、面額新台幣捌仟元票號0
      000000本票壹張、面額新台幣捌仟元票號0000000本票壹
      張（共計肆張）均沒收。」，被告不服上訴最高法院，經
      最高法院於年月日以98年度台上字第號判決上訴駁回，亦
      已確定。
據上論斷，應依刑事訴訟法第369條第1項前段、第364條、第299
條第1項前段、第300條，刑法第2條第1項、第28條、第216條、
第210條、第212條、第339條第1項、第339條之2第1項、第219條
、修正前刑法第56條、第55條、刑法第41條第1項，罰金罰鍰提
高標準條例第1條前段、修正前罰金罰鍰提高標準條例第2條、中
華民國96年罪犯減刑條例第2條第1項第3款、第7條，判決如主文
。
本案經檢察官曾忠己到庭執行職務。
中    華    民    國    99    年    1     月    26    日
                  刑事第一庭審判長法  官  葉騰瑞
                                  法  官  莊明彰
                                  法  官  王炳梁
以上正本證明與原本無異。
如不服本判決，應於收受送達後10日內向本院提出上訴書狀，其
未敘述上訴之理由者並得於提起上訴後10日內向本院補提理由書
（均須按他造當事人之人數附繕本）「切勿逕送上級法院」。
                                  書記官  陳佳伶
中    華    民    國    99    年    1     月    26    日
附錄本案論罪科刑法條全文：
刑法第210條：
偽造、變造私文書，足以生損害於公眾或他人者，處5年以下有
期徒刑。
刑法第212條：
偽造、變造護照、旅券、免許證、特許證及關於品行、能力服務
或其他相類之證書、介紹書，足以生損害於公眾或他人者，處1
年以下有期徒刑、拘役或3百元以下罰金。
刑法第216條：
行使第210條至第215條之文書者，依偽造、變造文書或登載不實
事項或使登載不實事項之規定處斷。
刑法第339條：
意圖為自己或第三人不法之所有，以詐術使人將本人或第三人之
物交付者，處5年以下有期徒刑、拘役或科或併科1千元以下罰金
。
以前項方法得財產上不法之利益或使第三人得之者，亦同。
前二項之未遂犯罰之。
刑法第339條之2：
意圖為自己或第三人不法之所有，以不正方法由自動付款設備取
得他人之物者，處3年以下有期徒刑、拘役或1萬元以下罰金。以
前項方法得財產上不法之利益或使第三人得之者，亦同。


司法院資訊處製作；財團法人民間司法改革基金會備份。
